【裁判字號】    89,易緝,115
【裁判日期】    891102
【裁判案由】    業務侵占
【裁判全文】
臺灣高雄地方法院刑事判決                        八十九年度易緝字第一一五號
    公  訴  人  臺灣高雄地方法院檢察署檢察官
    被      告  乙○○
    選任辯護人  林敏澤
                樓嘉君
                陳新
右列被告因業務侵占案件，經檢察官提起公訴（八十七年度偵字第一一三五號），本
院判決如左：
    主  文
乙○○無罪。
    理  由
一、公訴意旨如起訴書所載（如附件）。
二、按犯罪事實應依證據認定之，無證據不得推定其犯罪事實；又不能證明被告犯罪
    者，應諭知無罪之判決，刑事訴訟法第一百五十四條、第三百零一條第一項定有
    明文。本件公訴意旨認被告乙○○涉犯刑法第三百三十六條第二項業務侵占罪行
    ，無非係以告訴人甲○○之指述以及證人張鳳嬌、吳陳淑卿均證稱被告係協和聯
    合代書事務所之實際負責人等為其論據。
三、訊據被告乙○○對其在八十五年六月間經營協和聯合代書事務所，並受告訴人甲
    ○○委託，代為出賣告訴人所有坐落高雄市○○區○○段五小段第一四一四號土
    地及其上門牌號碼高雄市○○區○○路一０一九巷十四號建物，嗣將該房地出賣
    於吳陳淑卿並得款新台幣（下同）五百十五萬元之事實固不諱言屬實，惟堅決否
    認有何侵占買賣款項之犯行，辯稱：告訴人因向三信貸款二百萬元無法清償，乃
    於八十四年九月左右將前揭房地委託被告出售，清償貨貸後之餘額則購買被告興
    建之房屋（坐落里港土庫段二三四五之一０四、二三四五之二二號土地及其上房
    屋門牌號碼里港鄉土庫村定遠二五之一號），被告乃於八十四年九月向三信代償
    二百四十多萬本利，告訴人又以缺錢為由向被告借十五萬元，告訴人並同意以委
    託出賣之房地於八十四年十月五日先設定抵押權二百五十萬元給被告之受託人張
    樹心（以本金二百五十萬元計算，其間一個半月利息九萬三千七百五十元及代書
    費共十二萬三千二百五十元分文未交），八十四年十一月二十日，被告將該抵押
    權轉讓給屏東李代書，告訴人亦親自辦理該抵押權，嗣被告又代告訴人向李代書
    繳交每月二分半利息，長達七個月又十天，利息共四十五萬八千三百三十三元，
    另代書費八萬五千五百元，告訴人也未支付。被告找到買主後，買主與被告及告
    訴人均在場簽立買賣契約書，告訴人明知總價金為五百十五萬元，也親自簽收二
    紙五十萬元支票，當場轉交被告並立刻持往銀行兌現，因告訴人謂缺錢，又向被
    告當場借二十五萬元，告訴人也明知第一期款二百五十萬元係交付抵押權人塗銷
    抵押權登記，被告並代繳增值稅、契稅共約八十三萬五千九百二十八元，故該房
    地由被告經手之餘款僅剩不足一百萬元，告訴人也同意將上開房地價款之餘額向
    被告購買前揭里港的房地，總價四百五十萬元，因里港房地被告信託登記林鳳蓮
    名下，其上已有第一順位抵押權二百五十萬元（由告訴人承受），再加上被告代
    墊增值稅、契稅、代書費及二胎利息，告訴人尚應給付被告二百萬元以上之價款
    ，告訴人以華夏路房地不足一百萬元之餘款已不足購買里港房地，故被告再請林
    鳳蓮親自經由屏東李代書向閻先生以第二順位抵押貸款五十萬元，作為告訴人應
    給付價款之一部分（該部分自八十五年七月六日起至八十六年一月止利息、代書
    費等共九萬四千五百元，亦由被告代墊）。被告自八十五年七月華夏路房地交屋
    起至八十六年一月間，為辦理里港房地過戶給告訴人事宜，前後多次前往台北找
    告訴人催辦過戶告訴人名下，但告訴人無力交稅金、代書費及前欠利息與尚欠之
    房屋價款，故意拖延，被告迫於無奈，乃於八十六年一月份去台北，將里港房地
    之權狀、印鑑證明、申報書全套用印書類齊全交給告訴人，請告訴人自己辦過戶
    ，豈料告訴人嗣後竟未過戶，且未付第一、二順位抵押權人之本金或利息，以致
    八十六年三月遭抵押權人查封里港房地。林鳳蓮之夫李清福曾於八十五年十一月
    左右向地政機關申報里港房地之權狀遺失，事後被告於八十五年十二月十五日南
    下高雄向李清福說明，李某立刻撤銷申報遺失，被告在八十六年一月底才將權狀
    交給告訴人，此與八十六年三月被查封根本是兩回事，本件被告並無侵占告訴人
    華夏路房地款，反而已將里港房子過戶文件交付告訴人，告訴人對被告之指述全
    非實在等語。
四、經查：
（一）告訴人指稱：告訴人向被告借款二百萬元連同利息大約二百五十萬元，用以償
      還三信之貸款，而伊委託被告代賣華夏路房地得款五百十五萬元，扣掉二百五
      十萬元後，被告並未將餘款交付於伊，而買賣契約雖係伊親自簽名，但簽名時
      契約書為空白，故伊並不知買賣之價金，亦未收到二張五十萬元之支票，當時
      伊之意思係華夏路房地賣了之後有意向被告買里港的房子，但還沒有買，後來
      被告有將里港房地的不動產資料從伊家窗戶放進伊家裡，但伊去查時得知該房
      地已被查封云云。惟觀諸卷附華夏路房地之買賣契約，其上已明白記載買賣總
      價金為五百十五萬元，且契約成立之時由買主親自交付二紙面額各五十萬元之
      支票予賣方（即告訴人），並由告訴人親自簽名，而證人許金鈴於本院審理時
      亦到庭證稱：「該買賣契約是我寫的，告訴人係在詳閱契約書內容後才簽名，
      簽名時契約書之內容都已記載完畢，訂約時我有在場，買受人並拿出兩張金額
      各五十萬元之支票給告訴人，我與張代書一起去領，領回來後我交給被告，被
      告交二十五萬元給告訴人，告訴人之前向被告借錢時就有講過華夏路房子賣的
      錢清償抵押借款後，剩餘的錢就當作買里港房子的價金，在簽約當天告訴人與
      被告有達成合意，並簽委任授權書，在簽約當天也曾講過價金給付方式，且告
      訴人有簽一份授權書給我，要我代收華夏路房子的錢，還貸款剩下的錢就當作
      買里港房子的價金，在八十六年一月底，我與被告一起拿里港房子過戶資料及
      權狀交給告訴人，告訴人不在，所以我們就把資料交給她女兒，因這個案子拖
      很久，所以我們就把過戶所需的資料準備好並用印請他辦過戶，且屏東李代書
      二百五十萬元貸款部分，告訴人也有到場辦理」等語（見本院八十九年十月十
      九日審判筆錄），並當場提出授權書、委任授權書各一份附卷可佐，告訴人亦
      坦承該授權書係伊簽名，足證告訴人於出售華夏路房地簽約時確係親自在場簽
      名並收取訂金一百萬元支票且由被告交付伊二十五萬元，且亦確有同意將出售
      華夏路房地之餘款購買被告里港之房屋並全權委託被告代辦里港房屋抵押貸款
      之事宜，且被告並係親自將里港房地之過戶資料親手交付告訴人之女，告訴人
      上揭指述顯然諸多與事實不符。
（二）告訴人既同意將上開華夏路房地賣屋款五百十五萬元扣掉貸款二百五十萬元之
      餘款購買被告里港之房地，則被告自得直接將該餘款作為里港房地買賣價款之
      一部份。依被告所言及所提出之里港房地土地及建物登記謄本記載，里港房地
      總價四百五十萬元，已抵押貸款二胎金額共計三百萬元，若該貸款皆由告訴人
      承受，告訴人僅需再付買賣價金一百五十萬元，而出賣華夏路房地餘款共計二
      百六十五萬元，扣除告訴人再簽訂買賣契約當時向被告所借之二十五萬元，尚
      有二百四十萬元，以此二百四十萬元支付里港房地之買賣價金一百五十萬元，
      尚存九十萬元，惟依被告所述，被告自受告訴人委託出賣華夏路房地及代辦購
      買里港房地及抵押貸款等事宜，均未向告訴人領取任何代書費，且所有相關之
      稅捐、利息亦係由被告支付，其金額早已超過九十萬元，被告並提出明細表多
      紙以為說明，而告訴人自始至終亦未能提出其有支付任何代書費、稅捐、利息
      之相關單據，則被告所為支付相關費用之陳述，自有相當之可信度。
五、綜上所述，被告受告訴人委託代賣華夏路房地所得之款項，於支付貸款、相關稅
    捐、利息及支付購買被告里港房地之價金後，已無剩餘；縱嗣後告訴人未將里港
    房地過戶，而被告亦未將餘款返還告訴人，然此即屬告訴人與被告間契約履行之
    問題，自應循民事程序以求救濟，要難據此認定被告有何主觀上有不法所有之意
    圖。此外，復查無其他積極證據證明被告有何業務侵占之犯行，被告犯罪應屬不
    能證明，爰依首開法條之規定，應諭知無罪之判決。
據上論結，應依刑事訴訟法第第三百零一條第一項，判決如主文。
中      華      民      國      八十九      年      十一    月    二    日
                                  臺灣高雄地方法院刑事庭
                                      法  官    吳  宏  榮
右正本證明與原本無異。
如不服本判決，應於判決送達後十日內，向本院提出上訴狀。
                                      書記官    李  文  廣
中      華      民      國      八十九      年      十一    月    二    日


司法院資訊處製作；財團法人民間司法改革基金會備份。
